【裁判字號】    92,上易,2065
【裁判日期】    920812
【裁判案由】    違反稅捐稽徵法等
【裁判全文】
臺灣高等法院刑事判決                         九十二年度上易字第二○六五號
    上  訴  人  臺灣板橋地方法院檢察署檢察官
    被      告  甲○○
右上訴人因被告偽造文書等案件，不服臺灣板橋地方法院九十年度訴字第一四三二號
，中華民國九十二年五月三十日第一審判決（起訴案號：臺灣板橋地方法院檢察署九
十年度偵字第一一三五三號），提起上訴，本院判決如左：
    主  文
原判決撤銷。
甲○○行使從事業務之人，明知為不實之事項，而登載於其業務上作成之文書，足以
生損害於公眾及他人，處有期徒刑月，如易科罰金，以佰元折算壹日。
    事  實
一、甲○○為承包營建雜工如綁鋼筋或裝製、拆卸模版等工作之工頭，其負責承攬營
    建雜工工程，召募工人，領取報酬、發放工資，提供定作人其領取報酬之憑證，
    屬從事業務之人。其承包台北縣永和市○○路一七一號四樓春沅工程有限公司（
    以下簡稱春沅公司、負責人為黃春金，已另案為不起訴之處分）之營建雜工時，
    因所召集之臨時工人，於領款後即已散去，未能及時製作臨時工之工資報表，為
    向春沅公司請領工程報酬款項，乃以新台幣（下同）三千元之代價，向不詳年籍
    之周清和購買王張明（起訴書誤載為王彰明）之
    十二年間，並未受僱擔任其臨時工，領取工資，竟於業務上製作之工資表（該工
    資表並不須領取人簽章），將此不實之事項，即記載王張明八十二年度領取工資
    共二十萬元，持以行使向不知情之春沅公司請領工程款，足以生損害於稅捐稽徵
    機關對個人綜合所得稅之稽核及王張明。
二、案經台灣板橋地方法院檢察署檢察官自動檢舉偵查起訴。
    理  由
一、右揭犯罪事實，業據被告甲○○於偵審中坦承不諱，核與被害人王張明及證人春
    沅公司負責人黃春金所述之情節相符，復有被告甲○○出具之切結書及製作內容
    不實之工資表在卷可稽，被告罪證明確，犯行洵堪認定，應予依法論科。
二、查被告製作之工資表記載各人領取之工資，並無領取工資之人簽章，是該文書，
    尚不構成私文書，因被告為承包營建雜工之工頭，負責承攬工程，召募工人、領
    取報酬，發放工資，提供定作人其領取報酬之憑證，係從事業務之人，其業務上
    製作不實之工資表，自足以生損害於稅捐機關對個人綜合所得稅之稽核及王張明
    。核被告所為，係犯刑法第二百十六條、第二百十五條之行使業務上登載不實文
    書罪。其登載不實文書之低度行為，為行使之高度行為所吸收，不另論以業務上
    登載不實文書罪。
三、公訴意旨另以：被告以前開不實之工資表，持向不知情之春沅公司負責人黃春金
    請領工資表上所載之金額，春沅公司據此向稅捐稽徵機關，列報工資扣繳資料，
    於該年度之營利事業所得稅申報時，虛報該公司之工資支出二十萬元，使春沅公
    司得以降低同額之營利事業所得額，減少該年度應納之營利事業所得稅約達五萬
    元，足以生損害於稅捐稽徵機關就稅捐核課之正確性及公平性，因認被告另涉有
    違反稅捐稽徵法第四十三條第一項之幫助逃漏稅捐罪嫌。
四、經查：
（一）訊據被告堅決否認有違反稅捐稽徵法犯行，辯稱：伊確有向春沅公司承包工程
      ，因一般工頭承攬雜工工程，都是以工資方式請款，所領得之工程款多少，就
      提供同額工資支出之工資表，沒有幫春沅公司逃漏稅捐之犯意及行為等語。
（二）被告於八十二年間，向春沅公司承包工程，實際領得承攬工程款二百十八萬元
      ，即春沅公司實際亦確有支出二百十八萬元，為被告及證人春沅公司負責人黃
      春金一致陳述明確，並有上開工資表及切結書在卷可核。
（三）按稅捐稽徵法第四十三條規定，係以行為人教唆或幫助他人犯同法第四十一條
      或第四十二條之罪者為其構成要件，是該罪之成立，以他人之行為已觸犯稅捐
      稽徵法第四十一條或第四十二條之罪為限。春沅公司既已實際支出二百十八萬
      元之工程款與被告具領，春沅公司並無任何逃漏稅捐犯行，被告自難認有幫助
      春沅公司逃漏稅捐之犯行。
（四）此外，復查無其他積極證據足認被告有幫助春沅公司逃漏稅捐犯行。因檢察官
      認與前開有罪科刑之部分，有方法與結果之牽連關係，屬裁判上一罪，依法無
      庸另為無罪之判決。
五、原審未詳予研求，遽為被告無罪之判決，自嫌欠洽，而無可維持。檢察官上訴意
    旨，仍指被告犯幫助他人逃漏稅捐罪，雖不足採，但指摘原判決對被告行使業務
    上不實登載文書罪無罪判決不當，尚非全無理由，應由本院將原判決撤銷改判。
    爰審酌被告之品行、素行、犯罪動機、目的、情節、犯罪後之態度及檢察官請求
    從輕量刑等一切情狀，判處如主文第二項所示之刑，並諭知易科罰金之折算標準
    ，以示懲儆。
六、據上論斷，應依刑事訴訟法第三百六十九條第一項前段、第三百六十四條、第二
    百九十九條第一項前段、刑法第二百十六條、第二百十五條、第四十一條第一項
    前段、罰金罰鍰提高標準條例第一條前段、第二條，判決如主文。
本案經檢察官柯麗鈴到庭執行職務。
中     華     民     國      九十二      年      八     月     十二     日
                            臺灣高等法院刑事第五庭
                                審判長法  官  曾  德  水
                                      法  官  楊  貴  雄
                                      法  官  趙  功  恆
右正本證明與原本無異。
不得上訴。
                                       書記官  孫  佩  琳
中      華      民      國    九十二    年      八      月     十三     日
附錄：本案論罪科刑法條全文
刑法第二百十五條
從事業務之人，明知為不實之事項，而登載於其業務上作成之文書，足以生損害於公
眾或他人者，處三年以下有期徒刑、拘役或五百元以下罰金。
刑法第二百十六條
行使第二百十條至第二百十五條之文書者，依偽造、變造文書或登載不實事項或使登
載不實事項之規定處斷。


司法院資訊處製作；財團法人民間司法改革基金會備份。
